臺灣桃園地方法院刑事裁定
110年度聲字第4111號
聲明異議人
即受刑人    邱子皓




上列聲明異議人即受刑人因竊盜案件，對於臺灣桃園地方檢察署
檢察官執行之處分（108年度執沒字第892號）聲明異議，本院裁
定如下：
    主  文
聲明異議駁回。
    理  由
一、聲明異議意旨略以：聲明異議人即受刑人邱子皓（下簡稱受
    刑人）因竊盜案件經法院判決確定後，於監所執行中接獲檢
    察官執行命令，欲追徵犯罪所得，受刑人就此並無異議。然
    受刑人在監日常生活必需之保管金，係親屬寄給受刑人供其
    生活開銷及醫療方便之用，非其個人所有，是此部分不應予
    扣款，爰依法聲明異議云云。
二、按罰金、罰鍰、沒收、沒入之裁判，應依檢察官之命令執行
    之；前條裁判之執行，準用執行民事裁判之規定；對於薪資
    或其他繼續性給付之債權所為強制執行，於債權人之債權額
    及強制執行費用額之範圍內，其效力及於扣押後應受及增加
    之給付；債務人對於第三人之債權，係維持債務人生活所必
    需者，不得為強制執行，刑事訴訟法第470條第1項前段、第
    471條第1項及強制執行法第115條之1第1項、第122條第2項
    分別定有明文。強制執行法對於維持債務人生活客觀上所需
    者，非欲藉此而予債務人寬裕之生活，而係兼顧人權，認有
    酌留之必要，即使對於受刑人「維持生活客觀所需」之標準
    或有差別，此項規範之適用亦無例外，上開刑事訴訟法第47
    1條第1項規定沒收裁判之執行「準用」執行民事裁判之規定
    ，就保障受刑人獄中人權之意旨，維持受刑人於監獄生活中
    最低生活所需之規範目的而言，在此範圍內亦有準用。又受
    刑人作業所獲取之勞作金屬其額外收入，而保管金乃其親友
    救濟受刑人之捐贈為受刑人之財產，及依法不得扣押、讓與
    或供擔保之退休金、勞工保險老年年金經轉存入個人金融帳
    戶後，既與存入銀行之其餘收入同，已變成其對存款銀行之
    金錢債權，性質上屬對存款銀行請求付款之權利無異，三者
    均得為檢察官執行沒收處分抵償之標的。是檢察官指揮執行
    沒收，就受刑人勞作金、保管金及退休年金等財產，若已兼
    顧受刑人在監執行生活所需，而依強制執行法相關規定意旨
    ，酌留受刑人在監獄生活所需定額金錢者，除部分人員具特
    殊原因或特殊醫療需求等因素，允個別審酌外，即難謂有何
    不當（最高法院109年度台抗字第500號裁定意旨參照）。
三、經查，受刑人因竊盜等案件，經本院以107年度審易字第271
    5號判決判處有期徒刑8月、6月，並就未扣案之犯罪所得新
    臺幣（下同）9萬1千元及其他物品諭知沒收、追徵確定。嗣
    臺灣桃園地方檢察署（下簡稱桃園地檢署）檢察官依上開確
    定判決執行追徵，於110年12月7日以桃檢維申108執沒892字
    第1109123119號函請法務部○○○○○○○，就保管受刑人之保管
    金，酌留受刑人每月在監生活所需3千元之費用，其餘部分
    匯入該署以追徵犯罪所得等情○○○○○○○○，受刑人上揭所犯竊
    盜案件，共應追徵9萬5千元），有前開判決、桃園地檢署函
    、臺灣高等法院被告前案紀錄表在卷可稽，且經本院調取桃
    園地檢署108年度執沒字第892號執行案卷全卷查閱無訛。
四、受刑人雖主張：執行檢察官所追繳之保管金非屬其個人財產
    ，不應予以執行等語，然受刑人在監之保管金既係其親屬所
    寄送贈與，即屬受刑人之財產，依上說明，自得為檢察官執
    行追徵處分時資為抵償之標的，是受刑人此部分主張，核屬
    無據。又受刑人既已在監執行，日常膳宿均由監獄提供，如
    有醫療必要，亦由監獄提供必要醫治，縱有添購衣物及盥洗
    、清潔用具需求，由於僅供其個人使用，且通常需經一段時
    日始需添購，並無時常購買而經常花用金錢之必要，其一般
    性花費不高，且受刑人亦未說明有何特殊原因或醫療需求等
    因素，致應提高酌留生活費用之事證。而執行檢察官於本案
    執行命令中已保留每月3千元予受刑人作為生活費用，若有
    多餘部分，始執行沒收及追徵，顯已考量並酌留受刑人日常
    生活所需費用，並無使其生活陷入困頓之虞，並無逾越達成
    執行目的所必要限度之情形，亦難認有過苛執行之虞。綜上
    所述，本件執行檢察官以本案執行命令對受刑人執行追徵，
    並無違法或不當，受刑人以前詞指摘檢察官所為本案執行命
    令之執行指揮不當，並無理由，應予駁回。
據上論斷，應依刑事訴訟法第486條，裁定如主文。
中　　華　　民　　國　　111 　年　　2 　　月　　9 　　日
      　　　　　　刑事第十三庭  法　官　簡方毅
以上正本證明與原本無異。
如不服本裁定，應於裁定送達後5 日內向本院提出抗告狀。
                                書記官　施懿珊
中　　華　　民　　國　　111 　年　　2 　　月　　10　　日